臺灣板橋地方法院刑事判決　　　　　　　96年度易字第1346號
公　訴　人　臺灣板橋地方法院檢察署檢察官
被　　　告　甲○○
上列被告因詐欺等案件，經檢察官提起公訴（96年度偵字第3839
號），被告於準備程序中對被訴之事實為有罪陳述，本院合議庭
裁定由受命法官獨任行簡式審判程序，並判決如下：
    主  文
甲○○犯詐欺得利罪，處有期徒刑肆月，如易科罰金以新臺幣壹
仟元折算壹日，減為有期徒刑貳月，如易科罰金以新臺幣壹仟元
折算壹日。又犯詐欺得利罪，處有期徒刑參月，如易科罰金以新
臺幣壹仟元折算壹日，減為有期徒刑壹月又拾伍日，如易科罰金
以新臺幣壹仟元折算壹日。又犯詐欺得利罪，處有期徒刑參月，
如易科罰金以新臺幣壹仟元折算壹日，減為有期徒刑壹月又拾伍
日，如易科罰金以新臺幣壹仟元折算壹日。又犯詐欺取財未遂罪
，處有期徒刑參月，如易科罰金以新臺幣壹仟元折算壹日，減為
有期徒刑壹月又拾伍日，如易科罰金以新臺幣壹仟元折算壹日，
扣案行動電話壹支沒收。應執行有期徒刑伍月又拾伍日，如易科
罰金以新臺幣壹仟元折算壹日，扣案行動電話壹支沒收。
    事  實
一、甲○○（綽號「小高」）經由「泰河古式養生館」之前任負
    責人羅國銘之介紹，而認識在臺北縣土城市○○路七十三號
    二樓經營「泰河古式養生館」之乙○○。甲○○竟基於僭行
    本國公務員職權之犯意，並意圖為自己不法之利益，為下列
    之行為：
(一)甲○○於民國九十六年一月十七日下午六時許，在上址養生
    館，冒充臺北縣政府警察局土城分局外事警察之公務員，要
    求負責人乙○○提出店內外籍人員之身分證件供其調查，經
    乙○○提出外籍人員之身分證件後，甲○○當場手持證件高
    舉並作出查驗證件之動作，而行使警察之職權，致使乙○○
    深信甲○○具有外事警察身分，並因此陷於錯誤，嗣甲○○
    隨即與乙○○、乙○○之夫鄭仙耀、羅國銘等人，於同日晚
    間一同前往臺北縣土城市○○路八號其女友羅珮芝（另經檢
    察官為不起訴處分）所任職之卡拉ＯＫ店內唱歌消費，至同
    日晚間十時許，因甲○○假冒警察之身分，致乙○○誤信甲
    ○○係土城分局外事警察人員，而清償上開消費款新臺幣（
    下同）六千元，甲○○因而詐得免支付上述消費款之利益。
(二)甲○○在卡拉ＯＫ店內唱歌消費完畢後，復於同日晚間十時
    三十分許，至上開「泰河古式養生館」內接受店內人員之按
    摩消費，因甲○○假冒警察之身分，致乙○○誤信甲○○係
    土城分局外事警察人員，任由甲○○未付款而離去該養生館
    ，而詐得免支付上開按摩消費款一千元之利益。
(三)甲○○又於翌日（即同月十八日）凌晨二時許，向乙○○佯
    稱要介紹友人與其認識為由，邀約乙○○前往上址卡拉ＯＫ
    店內唱歌消費，乙○○亦因甲○○假冒警察之身分，致誤認
    甲○○係土城分局外事警察人員而同意前往上址卡拉ＯＫ店
    ，並由乙○○清償消費款四千元，甲○○因此詐得免付上開
    消費款之利益。
(四)甲○○另意圖為自己不法之所有，於同月三十日某時使用其
    所有之門號0000000000號行動電話，撥打電話予
    乙○○，佯以借款周轉為由，向乙○○索討現金三萬元，亦
    因甲○○假冒警察之身分，致乙○○誤信甲○○係土城分局
    外事警察人員而同意給付一萬元，並約定甲○○於翌日（即
    同月三十一日）至上址養生館向乙○○拿取現金一萬元。嗣
    甲○○於同月三十一日晚間七時三十分許，駕駛車號二一六
    二－ＪＴ自用小客車前往至上址養生館前取款時，為警在土
    城市○○路七十三號前當場查獲，並在該自用小客車副駕駛
    座之乘客羅珮芝手上扣得乙○○所交付之現金一萬元（已據
    乙○○領回）及扣得甲○○所有之上開行動電話一支，致甲
    ○○未能詐得上開款項一萬元而未遂。
二、案經臺北縣政府警察局土城分局移送臺灣板橋地方法院檢察
    署檢察官偵查起訴。
    理  由
一、訊據被告對於上揭僭行本國公務員職權罪、詐欺得利、詐欺
    取財未遂等事實，於本院審理中坦承不諱，並經證人即被害
    人乙○○於警詢、偵查及本院歷次審理中證述屬實，核與證
    人羅國銘、鄭仙耀、羅珮芝於警詢、偵查中供證之情節大致
    相符，復有被告於九十六年一月十七日下午六時許在上開養
    生館手持證件高舉並作出查驗證件動作之照片二幀、贓物認
    領保管單一紙在卷，及上開行動電話一支扣案可資佐證。綜
    上，足徵被告自白核與事實相符，堪以採信。本案事證明確
    ，被告犯行均堪認定，應依法論科。
二、按刑法第三百三十九條之詐欺罪，其成立固以行為人有施用
    詐術之行為為必要，然所謂詐術行為，不以積極之語言、文
    字、肢體、舉動或兼有之綜合表態等為限，其因消極之隱瞞
    行為，致使被害人陷於錯誤，亦包括在內；或利用人之錯誤
    而使其為財物之交付，亦不得謂非詐欺（最高法院九十年度
    台上字第七七八一號判決、二十四年上字第四五一五號判例
    意旨參照）。查被告先在上址養生館冒充臺北縣政府警察局
    土城分局外事警察之公務員，當場手持被害人乙○○提出之
    證件作出查驗證件之動作，而行使警察之職權，致使該被害
    人誤認被告具有外事警察身分，因此陷於錯誤，而於事實欄
    一(一)、(三)所示時地為被告清償消費款，並於事實欄一(二)之時
    地任由被告於按摩後未付款而離去，及於事實欄一(四)之時地
    同意給付被告一萬元等情，俱如前述，足徵被告確有對被害
    人乙○○施用詐術之行為，致其陷於錯誤，而為上述清償消
    費款、任由被告於按摩後未付款而離去或同意給付被告一萬
    元。是核被告冒充外事警察之公務員而行使警察職權之行為
    ，係犯刑法第一百五十八條第一項之僭行本國公務員職權罪
    ；又被告於九十六年一月十七晚間十時許詐得免付卡拉０Ｋ
    店消費款之利益、同日晚間十時三十分許詐得免付按摩消費
    款之利益，及其於同月十八日凌晨二時許詐得免付卡拉０Ｋ
    店消費款之利益等行為，均係犯刑法第三百三十九條第二項
    之詐欺得利罪，應依同條第一項之規定處刑；又被告於同月
    三十一日詐取現金一萬元而未遂之行為，係犯刑法第三百三
    十九條第三項、第一項之詐欺取財未遂罪。被告所犯僭行本
    國公務員職權罪及其於九十六年一月十七晚間十時許所犯詐
    欺得利罪間，因被告係於同時間在上開養生館，先著手為僭
    行本國公務員職權及詐欺得利之施用詐術之行為，足認被告
    係基於一個犯罪決意，實行上述數個構成要件之行為，而該
    二者有其同一性，自得評價為一行為而論以想像競合犯，應
    從一重之詐欺得利罪論處；公訴意旨認被告所犯上開二罪應
    分論併罰一節，尚有誤會。又被告於九十六年一月三十一日
    向被害人乙○○詐取現金一萬元，因為警查獲而未遂，為未
    遂犯，爰依刑法第二十五條第二項之規定，減輕其刑。另被
    告所犯上開詐欺得利三罪及詐欺取財未遂一罪，因時間不同
    ，顯然各係犯意不同之獨立犯行，應予分論併罰。爰審酌被
    告犯罪之動機、目的、手段，及被害人乙○○所受之損害，
    被告迄未賠償被害人，兼衡被告高中肄業之智識程度（見警
    詢筆錄）、前無犯罪紀錄（見卷附臺灣高等法院被告前案紀
    錄表），及其犯後於審理中坦承犯行之態度等一切情狀，分
    別量處如主文所示之刑，並諭知易科罰金之折算標準，以資
    懲儆。末查，被告所犯上開各罪之時間均在九十六年四月二
    十四日以前，悉合於中華民國九十六年罪犯減刑條例第二條
    第一項第三款之規定，各應減其宣告刑二分之一，並定其應
    執行之刑，及諭知易科罰金之折算標準。
三、又扣案門號0000000000號之行動電話一支，屬供
    本案被告上述事實欄一(四)所示之詐欺取財犯罪所用之物，且
    係被告所有，業據被告供明在卷，爰依刑法第三十八條第一
    項第二款規定宣告沒收之。另上開行動電話內之ＳＩＭ卡一
    枚，因係使用者向電信業者申請租用而僅取得其使用權，並
    非申請使用者所有（最高法院九十二年度台上字第六八三六
    號判決採同一意旨），爰不予宣告沒收。
據上論斷，應依刑事訴訟法第二百七十三條之一第一項、第二百
九十九條第一項前段，刑法第一百五十八條第一項、第三百三十
九條第二項、第一項、第三百三十九條第三項、第一項、第五十
五條、第四十一條第一項前段、第三十八條第一項第二款、第五
十一條第五款，刑法施行法第一條之一第一項、第二項前段，中
華民國九十六年罪犯減刑條例第二條第一項第三款、第七條、第
九條、第十條第一項，判決如主文。
本案經檢察官鄭潔如到庭執行職務。
中　　華　　民　　國　　96　　年　　10　　月　　30　　日
                  刑事第十六庭  法　官  楊 志 雄
以上正本證明與原本無異
如不服本判決應於送達後10日內向本院提出上訴狀
                                書記官　陳 春 銘
中　　華　　民　　國　　96　　年　　10　　月　　30　　日
附錄本案論罪科刑法條全文：
中華民國刑法第158條
（僭行公務員職權罪）
冒充公務員而行使其職權者，處3 年以下有期徒刑、拘役或5百
元以下罰金。
冒充外國公務員而行使其職權者，亦同。
刑法第158條
冒充公務員而行使其職權者，處3 年以下有期徒刑、拘役或5百
元以下罰金。
冒充外國公務員而行使其職權者，亦同。
刑法第339條第1項：
意圖為自己或第三人不法之所有，以詐術使人將本人或第三人之
物交付者，處 5 年以下有期徒刑、拘役或科或併科 1,000 元以
下罰金。
